最高法院刑事判決　　　　　　　　　　　　　　　九十三年度台上字第六四四一號
　　上　訴　人　丁 ○ ○
　　　　　　　　　　　　　一至.
　　被　　　告　丙○○○
　　　 　　　　 乙 ○ ○
　　　　　　　　甲 ○ ○
右上訴人因自訴被告等毀損案件，不服台灣高等法院台南分院中華民國九十一年一月
十日第二審判決（九十年度上易字第一九三五號，自訴案號：台灣台南地方法院九十
年度自字第二九五號），提起上訴，本院判決如左：
    主  文
原判決關於乙○○、甲○○部分撤銷，發回台灣高等法院台南分院。
其他上訴駁回。
    理  由
一、撤銷發回部分：
本件原判決以自訴意旨略稱：上訴人丁○○所有坐落台南縣白河鎮○○○段糞箕湖小
段三五六之五號土地（下稱本案土地），於民國八十三年四月二日提供予台南縣白河
鎮農會設定第一順位最高限額新台幣（下同）二百六十九萬元之抵押權登記，嗣又於
八十六年三月十三日因向被告丙○○○借款二百六十四萬元，而設定同金額之第二順
位之抵押權登記。另上訴人早於六十二年間即出資在本案土地上蓋建磚木造平房一棟
（下稱本案房屋）。嗣於八十八年間，上訴人因前開向白河鎮農會設定抵押權之借款
到期未能清償，白河鎮農會乃向台灣台南地方法院民事執行處聲請強制執行，並查封
拍賣本案土地，丙○○○於九十年五月三十一日拍定買受，且於九十年六月九日辦妥
所有權移轉登記，詎丙○○○之夫即被告乙○○竟於九十年六月二日，僱用被告甲○
○以挖土機將尚屬上訴人所有之本案房屋毀損夷為平地，因認乙○○、甲○○共同涉
犯刑法第三百五十三條第一項之毀損他人建築物罪嫌云云。然經審理結果，以不能證
明乙○○、甲○○有毀損本案房屋之故意，因而撤銷第一審論處乙○○、甲○○共同
毀損他人建築物罪刑部分之判決，改判均諭知乙○○、甲○○無罪，固非無見。
惟查：實施刑事訴訟程序之公務員，就該管案件，應於被告有利及不利之情形，一律
注意，刑事訴訟法第二條第一項定有明文。原判決認定乙○○、甲○○無毀損本案房
屋之故意，係以台南縣白河地政事務所職員陳顯彰（原判決誤載為邱顯彰）於第一審
調查時結證稱：伊兩次到本案土地現場，該地雜草叢生比人還高，伊因未進去，故未
看到現場有房屋，且伊於八十八年十月十二日第二次去本案土地時，曾遇見上訴人，
但上訴人並未提到本案土地上有房子等語，且台灣台南地方法院於八十八年十月十二
日在執行本案土地時所製作之查封筆錄更明載：據地政指界人員稱，該查封之本案土
地為雜草叢生之空地等語，因認本案土地既長草比人還高，雖其上建有房屋，但已被
長草所淹沒，已不適宜人居住，上訴人復未陳報該地上有房屋，且於地政人員、法院
執行人員在場勘驗時，均不告知本案土地上有房屋，況本案房屋早於六十二年即已興
建，至本案土地遭查封時，已經二十餘年，客觀上足以使人誤認為該房屋已拋棄不用
等由，資為其論據。然依上開台灣台南地方法院民事執行處查封筆錄所載，在該查封
日，乙○○、甲○○均未在場（見第一審卷第四十四頁、第四十五頁），難謂乙○○
、甲○○可由該次查封之過程而誤認本案土地係屬空地。再台灣台南地方法院民事執
行處於九十年五月一日告知為抵押債權人丙○○○，本案土地定於同年月三十一日下
午投標、拍賣之通知，其附表之「附記」欄，亦已載明：「查封時，據（地政）指界
人員陳稱：系爭土地（即包括本案土地）為雜草叢生，應買人應自行查證，拍賣後按
現況點交。」等語（見第一審卷第四十一頁、第四十二頁），乙○○既坦承以其妻丙
○○○名義而實際參與本案土地之拍賣、買受（見原審卷第四十六頁、第四十七頁）
，衡情其自會注意查證本案土地上之使用現況。又本案房屋自六十三年十二月間起即
向台灣電力股份有限公司申請新設用電，且該用電戶迄至九十年五月二十三日止，仍
在繼續用電中，該用電戶於同年六月七日所繳之流動電費為新台幣八十四元，此有台
灣電力股份有限公司新營區營業處九十年十月二日營區業核字第九００九∣二五一０
號函及九十年六月七日委託金融機構代繳電費收據影本在卷可稽（見第一審卷第十五
頁、第九十頁），足見乙○○於九十年六月二日僱用甲○○以挖土機拆毀本案房屋時
，該屋應還裝置有電表、電線而仍在用電中，況本案房屋之使用面積達七十七．四平
方公尺，亦有台南縣稅捐稽徵處九十年九月二十八日九十南縣稅財字第九００四九五
八九號函送之房屋稅籍證明書存卷可憑（見第一審卷第八十一頁、第八十二頁），房
屋使用範圍不小，能否謂該屋因被長草掩蓋，即謂客觀上已足使乙○○、甲○○誤認
本案房屋已經他人拋棄不用？即饒有研求之餘地。原審對上開不利於乙○○、甲○○
之證據，未予調查審認，復不於判決中敘明不加採納之理由，自有判決理由不備之違
誤。上訴意旨執以指摘原判決不當，非無理由，應認原判決關於乙○○、甲○○部分
仍有撤銷發回更審之原因。
二、上訴駁回部分：
按刑事訴訟法第三百七十七條規定：上訴於第三審法院，非以判決違背法令為理由，
不得為之。是提起第三審上訴，應以原判決違背法令為理由，係屬法定要件。如果上
訴理由狀並未依據卷內訴訟資料，具體指摘原判決不適用何種法則或如何適用不當，
或所指摘原判決違法情事，顯與法律規定得為第三審上訴理由之違法情形，不相適合
時，均應認其上訴為違背法律上之程式，予以駁回。本件上訴意旨又略稱：本案房屋
使用面積達七十七．四平方公尺，範圍不小，四週長草再高，亦不可能將之掩蓋，且
依上述拍賣公告附表之「附記」欄，已載明應買人應自行查證本案土地之現況，而丙
○○○既係本案土地之抵押債權人，必先查明本案土地之狀況，而本案房屋於九十年
五月二十三日尚在繼續使用電力中，證人王其燦復已證明其每年為本案土地除草二次
，足見本案房屋絕無傾倒情事，丙○○○既對本案房屋無處分權能，竟僱工以挖土機
予以推倒，其應有毀損之犯意聯絡，原判決竟諭知丙○○○無罪，自屬違背法令云云
。
惟查：本件原判決另以公訴意旨以丙○○○前述所為，亦係涉有刑法第三百五十三條
第一項之毀損他人建築物罪嫌云云。但經審理結果，以丙○○○已堅決否認有共同毀
損本案房屋之故意，辯稱：本案土地之標買，均由伊夫乙○○處理，伊並不知情等語
，核與乙○○所供：本案土地係由伊以妻丙○○○名義參與投標而買受，該土地均由
伊處理，且本案房屋已破舊傾倒，伊以為該屋業已荒廢無人使用，故才予推倒整地等
語，互核相符，因認尚難以本案土地之拍賣係以丙○○○名義投標，即認丙○○○當
然參與毀損本案房屋之行為。此外，復不能證明丙○○○有被訴之毀損建築物犯行。
乃維持第一審關於此部分諭知丙○○○無罪之判決，駁回上訴人在第二審之該部分上
訴。已敘明其憑以認定之理由，從形式上觀察，並無違背法令之情形存在。上訴意旨
，對於原判決本部分所為證據憑信力之判斷，有違背何項經驗法則或論理法則，並未
依據卷內證據資料，具體指摘，漫謂丙○○○既係本案土地之抵押債權人，必先查明
本案土地之狀況，而本案房屋使用面積不小，當時仍繼續使用電力中，法院之拍賣公
告亦已載明應買人應自行查證本案土地之現況，證人王其燦復已證明其每年為本案土
地除草二次，足見本案房屋絕無傾倒情事，丙○○○竟僱工以挖土機予以推倒，其應
有毀損之犯意聯絡，原判決竟諭知其無罪，自屬違背法令云云，自與法律規定得為第
三審上訴理由之違法情形，不相適合。其本部分之上訴違背法律上之程式，則應予駁
回。
據上論結，應依刑事訴訟法第三百九十七條、第四百零一條、第三百九十五條前段，
判決如主文。
中　　　華　　　民　　　國　　九十三　　年　　 十二 　　月　　　二　　　日
                              最高法院刑事第八庭
                                  審判長法官  陳　炳　煌
                                        法官  陳　世　雄
                                        法官  韓　金　秀
                                        法官  吳　信　銘
                                        法官  徐　文　亮
      右正本證明與原本無異
                                              書  記  官
中　　　華　　　民　　　國　　九十三　　年　　 十二 　　月　　 十三 　　日
                                                                        Ｃ
